臺灣基隆地方法院刑事判決　
109年度易字第330號
公  訴  人  臺灣基隆地方檢察署檢察官
被      告  林孟萱




上列被告因業務侵占案件，經檢察官提起公訴（109年度偵緝字
第111號），本院判決如下：
    主    文
林孟萱犯業務侵占罪，處有期徒刑柒月。
未扣案犯罪所得新臺幣壹佰玖拾萬元，沒收之，於全部或一部不
能沒收或不宜執行沒收時，追徵其價額。
    犯罪事實
一、林孟萱與田順得係合作伙伴，雙方共同籌組「霸王妖雞食品
    有限公司」，由林孟萱提供勞務，擔任公司登記負責人，田
    順得則負責出資新臺幣（下同）2,000,000元作公司資本額
    ；田順得並委託蕭佳瑩，於民國108年8月19日上午11時許，
    與林孟萱一同前往臺北市○○區○○○路○段000號之第一商業銀
    行永春分行，開立戶名「霸王妖雞食品有限公司籌備處林孟
    萱」、000-000000000000帳號之帳戶後，林孟萱將存摺及印
    章交還蕭佳瑩，蕭佳瑩再將存摺及印章交予田順得。詎林孟
    萱因財源短缺，貪圖田順得上開投入之資金，竟意圖為自己
    不法之所有，並基於侵占業務上所持有之前開資金存款之犯
    意，馬上於開戶翌日（108年8月20日），親至第一銀行永春
    分行辦理存摺、印鑑掛失，再提領現金500,000元，接著匯
    出450,000元（起訴書誤為450,030元，惟其中20元為匯款手
    續費、10元為財金公司其他應付款，為銀行所收取，非匯入
    林孟萱帳戶）至自己申設之華泰商業銀行中山分行00000000
    00000號帳戶內；嗣於21日接續提領現金250,000元，又各匯
    出350,000元（起訴書誤為350,030元，同前說明惟）共2筆
    ，分別匯入其上開華泰商銀帳戶及聯邦銀行中山簡易型分行
    000000000000帳號帳戶內，而將自己因業務關係所持有之上
    開帳戶內存款共計1,900,000元（起訴書誤為1,900,090元，
    惟其中90元為手續費及應付款，非林孟萱所得）侵吞入己並
    花用殆盡。林孟萱侵占款項後，旋即自108年8月22日起失聯
    ，田順得發覺帳戶內存款幾乎無存，林孟萱又遍尋無著，乃
    報警處理，經警循線追查，始悉上情。
二、案經田順得訴由基隆市警察局第四分局報告臺灣基隆地方檢
    察署檢察官偵查起訴。
    理    由
壹、程序事項（證據能力）
一、按被告以外之人於審判外之陳述，雖不符前4 條（指刑事訴
    訟法第159條之1至第159條之4）之規定，而經當事人於審判
    程序同意作為證據，法院審酌該言詞陳述或書面陳述作成之
    情況，認為適當者，亦得為證據；又當事人、代理人或辯護
    人於法院調查證據時，知有第159條第1項不得為證據之情形
    ，而未於言詞辯論終結前聲明異議，視為有前項之同意。刑
    事訴訟法第159條之5第1項、第2項定有明文。本案被告就其
    以外之人於審判外之陳述，於本院準備及審判程序均表示不
    爭執證據能力，且迄言詞辯論終結前均未聲明異議，依法應
    視為被告同意其以外之人於審判外之陳述作為證據；本院復
    審酌上開證據資料製作時之情況，尚無違法不當及證明力明
    顯過低之瑕疵之情形，爰依前開規定，認均具有證據能力。
二、非供述證據，並無傳聞法則規定之適用，如該非供述證據非
    出於違法取得，並已依法踐行調查程序，即不能謂無證據能
    力。本院所引卷內之非供述證據，並無證據證明係公務員違
    背法定程式所取得，又檢察官、被告於本院亦均未主張排除
    非供述證據之證據能力，且迄本院言詞辯論終結前均未表示
    異議，本院審酌前揭證據並無顯不可信之情況與不得作為證
    據之情形，復經本院依法踐行調查證據程序，依刑事訴訟法
    第158條之4反面解釋及第159條之4之規定，應認均有證據能
    力。
貳、實體事項
一、認定犯罪事實所憑之證據及理由
    訊據被告林孟萱雖坦承有自第一銀行永春分行「霸王妖雞食
    品有限公司籌備處林孟萱」開立之帳號000000000000帳戶內
    ，提領及匯出作為資金之存款共計1,900,000元之客觀事實
    ，並坦承已將190萬元全數花用一空，無法返還，惟辯稱田
    順得非出資者，伊是與「林恆生」接洽，應該由「林恆生」
    出面跟伊解決，但伊也無法聯絡到「林恆生」，不知「林恆
    生」是否即是蕭佳瑩之父親林正川云云；然查，本案經證人
    蕭佳瑩、田順得於偵訊及本院審判時到庭具結證述甚為明確
    ，本件係由田順得「出資」成立「霸王妖雞食品有限公司」
    ，被告「出力」，證人蕭佳瑩受告訴人田順得委託，與被告
    一起辦完公司籌備處開戶手續，匯入資金，始得開始公司籌
    備事宜，開戶完，被告即將開戶印鑑、存摺交給證人蕭佳瑩
    帶回交給告訴人，蕭佳瑩之父親姓名為林正川、非「林恆生
    」，證人蕭佳瑩亦證稱不知「林恆生」為何人等語（詳本院
    卷第70至74頁、第75至83頁）；此外，復有第一銀行「霸王
    妖雞食品有限公司籌備處林孟萱」000000000000帳號之開戶
    資料及帳戶明細（偵卷第36頁、第56至58頁、第153頁）及
    「存摺掛失暨補領、印鑑掛失暨更換新印鑑」申請書兼登錄
    單、印鑑卡（偵卷第165至169頁）、合作協議書影本（甲方
    ：田順得、乙方：林孟萱，偵卷第41至44頁）、第一銀行監
    視錄影畫面擷取照片（偵卷第59頁）、第一銀行108年8月20
    日、21日之取款憑條暨匯款申請書（兼取款憑條）影本共5
    份（偵卷第155、157、159、161、163頁），本件事證甚為
    明確，自應依法論科。
二、論罪科刑
(一)按行為後法律有變更者，適用行為時之法律，但行為後之法
    律有利於行為人者，適用最有利於行為人之法律，刑法第2
    條第1項定有明文。是行為後法律有「變更」者，始有刑法
    第2條第1項之從舊從輕主義規定之適用，而所謂「行為後法
    律有變更」者，係包括構成要件之變更而有擴張或限縮，或
    法定刑度之變更。行為後法律有無變更，端視所適用處罰之
    成罪或科刑條件之實質內容，修正前後法律所定要件有無不
    同而斷。若新、舊法之條文內容雖有所修正，然其修正係無
    關乎要件內容之不同或處罰之輕重，而僅為文字、文義之修
    正或原有實務見解、法理之明文化，或僅條次之移列等無關
    有利或不利於行為人，則非屬該條所指之法律有變更，自不
    生新舊法比較之問題，而應依一般法律適用原則，適用裁判
    時法（最高法院100年度台上字第1616號號判決要旨參照）
    。查被告行為後，刑法第336條第2 項，業於108年12月25日
    修正公布，並自108 年12月27日生效施行，修正前刑法第33
    6條第2項之法定刑為「6月以上5年以下有期徒刑，得併科3
    千元以下罰金」（依中華民國刑法施行法第1條之1第1項、
    第2項前段規定，罰金刑【銀元】3,000元提高30倍，為【新
    臺幣】90,000元以下罰金）；新法之法定刑為「6月以上、5
    年以下有期徒刑，得併科9萬元以下罰金」 。新法除將原罰
    金數額調整折算為新臺幣後予以明定外，其餘法律構成要件
    均未變更，內容並無不同，揆諸前揭最高法院判決意旨，則
    非屬刑法第2條第1項所指之法律有變更，自不生新舊法比較
    之問題，而就被告所為，依一般法律適用原則，適用裁判時
    法即現行刑法第336條第2項之規定。
(二)爰以行為人之責任為基礎，審酌被告因財源短缺，受告訴人
    委任經營「霸王妖雞食品有限公司」，並為合作夥伴，本應
    珍惜機會，善盡職責，爭取公司獲利，詎被告捨此不為，不
    僅未貢獻心力、提供勞務、服務、殫精竭慮謀求公司或實際
    出資股東田順得之利益，反而侵吞公司資本款，淘空公司並
    「捲款潛逃」，避不見面，使告訴人田順得損失慘重，原不
    應輕縱；又被告犯後雖坦承客觀事實，然猶一再辯稱告訴人
    無權請求，應由「林恆生」出面云云，且被告自侵吞近200
    萬元之款項，迄今分文未賠，難認被告有悔改彌補之心，猶
    應嚴懲。另考量被告與告訴人之關係、本案未見被告有何積
    極想彌補被害人損失之心意及努力，及告訴人所受之損害程
    度、被告採用之手法，暨被告之智識程度（高中畢業）、自
    陳家境不佳、及其素行等一切情況，量處如主文所示之刑，
    以資警惕。
(三)被告侵占告訴人田順得所有之190萬元（起訴書誤繕為190萬
    90元），為被告犯罪所得，被告未返還或賠償告訴人，且查
    無過苛條款之適用，依刑法第38條之1第1項前段、第3項規
    定，應予宣告沒收，又因未扣案，於全部或一部不能沒收或
    不宜執行沒收時，追徵其價額。
據上論斷，應依刑事訴訟法第299條第1項前段，判決如主文。
本案經檢察官林明志提起公訴，由檢察官陳虹如到庭執行職務。
中　　華　　民　　國　　111 　年　　11　　月　　29　　日
                  刑事第四庭審判長法　官　齊　潔
　　　　　　　　　                法  官  謝昀芳
　　　　　　　　　                法  官  李辛茹
　　　　　　　　　
以上正本證明與原本無異。
如不服本判決應於收受送達後20日內向本院提出上訴書狀，並應
敘述具體理由；其未敘述上訴理由者，應於上訴期間屆滿後20日
內向本院補提理由書（均須按他造當事人之人數附繕）「切勿逕
送上級法院」。
中　　華　　民　　國　　111 　年　　12　　月　　6 　　日
                                  書記官  李品慧
附錄論罪法條：
中華民國刑法第336條
對於公務上或因公益所持有之物，犯前條第1項之罪者，處1年以
上7年以下有期徒刑，得併科15萬元以下罰金。
對於業務上所持有之物，犯前條第1項之罪者，處6月以上5年以
下有期徒刑，得併科9萬元以下罰金。
前二項之未遂犯罰之。
中華民國刑法第335條
意圖為自己或第三人不法之所有，而侵占自己持有他人之物者，
處5年以下有期徒刑、拘役或科或併科3萬元以下罰金。
前項之未遂犯罰之。